【裁判字號】    98,上訴,669
【裁判日期】    990521
【裁判案由】    違反毒品危害防制條例
【裁判全文】
臺灣高等法院高雄分院刑事判決         98年度上訴字第669號
上  訴  人
即  被  告  丙○○
選任辯護人  柳聰賢律師
上列上訴人因違反毒品危害防制條例案件，不服臺灣屏東地方法
院97年度訴字第308 號中華民國98年3 月24日第一審判決（起訴
案號：臺灣屏東地方法院檢察署96年度偵字第7452、1112號），
提起上訴，本院判決如下：
     主  文
原判決關於丙○○部分撤銷。
丙○○販賣第一級毒品，處有期徒刑拾捌年；扣案如附表編號5
所示之物沒收。又販賣第一級毒品，處有期徒刑拾捌年；扣案如
附表編號1 、2 、3 所示之物均沒收銷燬之；扣案如附表編號4
所示之物沒收。應執行有期徒刑貳拾年；扣案如附表編號4 、5
所示之物沒收；扣案如附表編號1 、2 、3 所示之物均沒收銷燬
之。
     事  實
一、丙○○明知海洛因、甲基安非他命係毒品危害防制條例所列
    管之第一級毒品、第二級毒品，不得非法持有、販賣，竟意
    圖營利，分別基於販賣第一級毒品海洛因及第二級毒品甲基
    安非他命牟利之犯意，於民國96年11月3 日下午5 時38分及
    5 時53分許，由乙○○先以其門號0000000000號行動電話與
    丙○○所有門號0000000000號行動電話聯絡，約定買賣毒品
    之種類、數量、價格後，乙○○隨即前往丙○○位於屏東縣
    屏東市大洲里清進巷18號漁塭旁鐵皮屋，以新臺幣( 下同)5
    ,000元之代價向丙○○購買四分之一錢之第一級毒品海洛因
    ，丙○○當場販賣並交付四分之一錢海洛因予乙○○，乙○
    ○則因賒欠而未給付價金( 以下簡稱第1 次販賣毒品) 。丙
    ○○又於96年11月15日下午2 、3 時許，在上開鐵皮屋，以
    9,000 元之價格販賣第一級毒品海洛因半錢及以5,000 元之
    價格販賣第二級毒品甲基安非他命一錢予乙○○，並當場交
    付海洛因及甲基安非他命完畢，乙○○則因賒欠而未給付價
    金( 以下簡稱第2 次販賣毒品) 。嗣於96年11月15日下午5
    時許，為警持原審法院所核發之搜索票，在上開鐵皮屋內，
    當場查獲丙○○所有如附表編號1 、2 所示第一級毒品海洛
    因5 包及第二級毒品甲基安非他命7 包、編號3 所示含第二
    級毒品甲基安非他命殘渣之電子磅秤2 台、編號4 所示丙○
    ○所有預備供販賣第一級毒品海洛因及第二級毒品甲基安非
    他命所用之空夾鏈袋1 包、編號5 所示丙○○所有供第1 次
    販賣毒品海洛因所用之門號0000000000號行動電話1 支（含
    SIM 卡1 張），始知悉上情。
二、案經臺灣屏東地方法院檢察署檢察官指揮保安警察第三總隊
    第二大隊偵查起訴。
     理  由
壹、程序部分：
一、被告丙○○於96年11月16日警詢、檢察官偵查中及原審法院
    羈押審查庭訊問時自白有多次交付海洛因及甲基安非他命予
    乙○○等情，惟其於原審及本院審理中翻異，否認有交付海
    洛因及甲基安非他命予乙○○，並辯稱：之前有承認交付海
    洛因及甲基安非他命給乙○○，是因為我當時身體不舒服，
    我是跟著乙○○的口供講的，乙○○的口供是跟著警察說的
    云云。惟證人乙○○於同日警詢中除指證多次向被告丙○○
    拿海洛因及甲基安非他命外，另證述：向被告丙○○拿海洛
    因半錢是9,000 元，甲基安非他命一錢是5,000 元，先拿毒
    品，之後有錢再還等語甚明。而被告丙○○前開自白則坦承
    有交付毒品予乙○○，但否認有對價關係，準此，被告丙○
    ○之自白與證人乙○○之陳述，並非完全一致，則被告丙○
    ○所辯：我是跟著乙○○的口供講的，乙○○的口供是跟著
    警察說的云云，即無可採。又被告丙○○並未抗辯其前開自
    白係檢警人員以強暴、脅迫、利誘、詐欺等不正方法所取得
    ，且無任何證據可以證明其自白非出於自由意識，則被告丙
    ○○前開自白自得採為認定本案之證據。
二、按被告以外之人（包括證人、鑑定人、告訴人、被害人及共
    同被告等）於檢察事務官、司法警察官或司法警察調查中所
    為之陳述，與審判中不符時，其先前之陳述具有較可信之特
    別情況，且為證明犯罪事實存否所必要者，得為證據，刑事
    訴訟法第159 條之2 定有明文。次按所稱「具有可信之特別
    情況」係屬於證據能力之要件，法院應比較其前後陳述時之
    外在環境及情況，以判斷何者較為可信，例如：陳述時有無
    其他訴訟關係人在場，陳述時之心理狀況、有無受到強暴、
    脅迫、詐欺、利誘等外力之干擾，法院辦理刑事訴訟案件應
    行注意事項第90條亦有明文。本件證人乙○○於警詢中指訴
    向被告丙○○購買海洛因及甲基安非他命等情，業如前述，
    雖證人乙○○於原審及本院審理中均否認有向被告丙○○購
    買毒品，改稱：毒品是向綽號「賓仔」、「阿國」二人買的
    ，不是向被告丙○○買的，因為被告丙○○跟別的女人交往
    ，我恨他，才把他拖下水，警詢時我毒癮發作，警察打我一
    巴掌，又拍桌子很兇，我就隨便亂講云云，先後陳述有所不
    符。經查：證人乙○○於96年11月15日下午為警查獲後，於
    同日晚間10時38分許，因拒絕夜間訊問，而停止訊問，待翌
    日即16日上午9 時42分許，開始訊問時，證人乙○○表示「
    我現在不舒服，我在啼藥，可不可以停止偵訊」等語，員警
    乃於上午10時9 分許，停止訊問，迄至同日上午10時45分許
    ，證人乙○○表示其意識還好可以接受警方偵訊等語後，才
    繼續製作警詢筆錄，此後，員警多次詢問證人乙○○精神狀
    態如何？是否願意接受警方偵訊？意識是否清楚？證人乙○
    ○均回答：「還好。願意。還好」，其間員警並有讓乙○○
    上廁所及用餐等情，有證人乙○○之警詢筆錄可稽。證人乙
    ○○之警詢內容詳細而具體，且員警已給予證人乙○○充分
    休息之機會，難認其警詢筆錄係於意識不清之情形下所為。
    而證人乙○○有多次違反毒品危害防制條例前科，有臺灣高
    等法院被告前案紀錄表可憑，其有多次進出檢警機關及法院
    之經驗，設若其有被警察刑求一事，理應於檢察官偵查中或
    原審法院審理時即反應此事，方符常情，乃其竟於警詢後，
    歷經檢察官偵查及原審法院多次訊問，均未提及有毒癮發作
    及遭警毆打、拍桌子等情事，迨至本院審理中始為上開陳述
    ，顯有可疑。再者，證人乙○○於本院審理中先則證述：我
    從被告丙○○的魚塭走到清進巷馬路那邊，警察就把我圍起
    來，還有打我一巴掌云云，嗣又改稱：在現場逮捕我，在車
    子裡面，坐在前面的警察轉身打我一巴掌云云( 本院卷第14
    9 頁反面、第151 頁反面) ，所述不一，尚難採信。又證人
    乙○○並未指述警方有以毒品危害防制條例第17條減刑之規
    定誘導其嫁禍被告丙○○，辯護人此部分主張，亦無可採。
    本件並無確切之證據可以證明證人乙○○之警詢筆錄係在其
    自由意識受壓制之情形下所為，殊難以證人乙○○嗣後翻異
    之詞，遽予否定其陳述之任意性。本院審酌上開警詢筆錄既
    出於證人乙○○之自由意識，並無受到強暴、脅迫、詐欺、
    利誘等外力之干擾，且其陳述時，被告丙○○並未在場，證
    人心理上未受干預，較無人情施壓或干擾，其證詞受污染之
    可能性較低，而其於法院審理中所為之證詞，則有被告丙○
    ○同在現場之壓力，準此，證人乙○○在自由意識未受誘導
    或干擾之情形下，於警詢中所為之陳述，客觀上應具有較可
    信之特別情況，且為證明被告犯罪事實存否所必要，依上揭
    規定，證人乙○○於警詢中之證言自具有證據能力。
三、證人乙○○於檢察官偵查中所為之陳述，已依法具結，辯護
    人雖主張：證人乙○○於內勤檢察官偵訊時有毒癮發作之情
    形，且檢察官命其作證時，未告以得拒絕證言，其偵查中之
    陳述應無證據能力云云。經查：證人乙○○於96年11月16日
    警詢時，應無毒癮發作意識不清之情形，業如前述，且其後
    於內勤檢察官偵查時，陳述內容具體而詳實，自亦無毒癮發
    作意識不清可言。又證人乙○○未曾提及檢察官在偵查時有
    不法取供之情形，故其於內勤檢察官偵訊時之陳述，應係出
    於其自由意識所為，其陳述之任意性，尚無可疑；再者，證
    人乙○○與被告丙○○並無親屬關係，亦非共犯關係，無適
    用刑事訴訟法第180 條、第181 條拒絕證言之規定，故檢察
    官訊問證人乙○○時，未告以得拒絕證言，並不違法。綜上
    ，證人乙○○於檢察官偵查中之陳述，並無顯有不可信之情
    況，依刑事訴訟法第159 條之1 第2 項規定，其於偵查中之
    證言具有證據能力。
貳、實體部分：
一、訊據被告丙○○固不否認警方有於96年11月15日下午5 時許
    ，在其居住之上開魚塭鐵皮屋內，搜索查獲如附表所示之物
    ，惟矢口否認有何販賣第一級毒品海洛因及第二級毒品甲基
    安非他命犯行，辯稱：上開查獲毒品、器物均為乙○○所有
    ，並非我所有，我沒有販賣毒品給乙○○云云。
二、經查：
  (一)被告丙○○販賣毒品予乙○○之事實，業據證人乙○○於96
    年11月16日警詢時證稱：「我先跟丙○○拿毒品，我跟他說
    我有錢的時候會還給他。我一星期跟丙○○差不多拿五次毒
    品，我拿3 至4 次毒品才還錢給丙○○，我有錢就會還他，
    我向丙○○有時拿海洛因有時拿安非他命」、「海洛因半錢
    是新台幣9 仟元，安非他命1 錢是5 仟元」、「我昨（15）
    日差不多下午2 、3 點左右，到丙○○所有位於屏東市大洲
    里清進巷18號的魚塭，向他拿半錢多的海洛因、一錢的安非
    他命。我是進鐵皮屋右側小房間內由丙○○交毒品（海洛因
    、安非他命）給我的」、「我都是跟丙○○拿3 、4 次毒品
    之後，我再還他錢」、「2 、3 個月內我跟丙○○拿了十多
    次海洛因、安非他命」、「我最近一次拿錢給丙○○是在3
    、4 天前，我拿新台幣1 萬4 、5 仟元左右」等語（見內政
    部警政署保安警察第三總隊第二大隊卷1 第7 至8 頁背面）
    ；嗣於同日偵查中具結證稱：「（昨日查到的海洛因三包及
    安非他命一包是向何人買的？）向丙○○在昨天警方查獲前
    半個小時前在丙○○位於大洲的魚塭拿的，我還沒有給錢」
    、「我從二個月前跟丙○○拿過十幾次海洛因及三、四次的
    安非他命，我跟他拿時有跟他講沒有錢，等我有錢時，我就
    會還他錢，拿完的四、五天後有時會拿七、八千給他，有時
    拿一萬多給他，我總共拿了約四、五萬元給他，這些錢一些
    是要還他毒品的錢，有一些是要還二年多前向他借的錢，還
    他的毒品錢有三萬多元」等語（見96年度偵字第7451號卷第
    5 頁）。另證人乙○○於97年1 月4 日檢察官偵查中復具結
    證述：「從96年9 月份開始到96年11月15日，前後大約6 次
    ，到大洲丙○○的漁池，向丙○○拿海洛因，拿四分之一錢
    價值5,000 元的海洛因」等語（見96年度偵字第7452號卷第
    303 頁) 。
  (二)被告丙○○於96年11月16日警詢時先係供述：「警方查獲海
    洛因、安非他命是差不多兩三個月前有一位男子綽號阿輝寄
    放在我這裡。電子磅秤是要秤魚藥用的。夾鏈袋是裝魚藥用
    的。兩支行動電話是我在使用的」、「我與綽號阿輝是在屏
    東大同農場認識的，認識七、八年。他兩、三個月前拿海洛
    因、安非他命叫我幫他處理，我說沒辦法處理，他說過兩、
    三天要拿回去，結果沒有拿」、「乙○○總共向我要五、六
    次海洛因、安非他命，是她自己使用」、「我都稱乙○○叫
    『華姐』。我知道華姐的聯絡電話是0000000000、00000000
    00」、「（96年10月27日17時53分通訊監察譯文，由丙○○
    0000000000撥打到乙○○0000000000）「漂亮的」是指海洛
    因，我沒有每一次都給乙○○海洛因」、「（96年10月27日
    23時48分通訊監察譯文，由丙○○0000000000撥打到乙○○
    0000000000）內容是華姐要向我要海洛因或安非他命的意思
    」、「（96年10月30日12時06分通訊監察譯文，由丙○○00
    00000000撥打到乙○○0000000000）『漂亮的妹妹』是指海
    洛因，『在土地公那裡』是指我剛要出去就約在土地公那裡
    ，把海洛因交給他」、「（依據通訊內容，華姐向你要過很
    多次毒品，都沒有任何代價？）都沒有」、「（依據乙○○
    第二次筆錄供述，說向你拿三、四次毒品後你就會向她收錢
    ？）我沒向她收錢」等語（見內政部警政署保安警察第三總
    隊第二大隊卷1 第2 頁背面至第3 頁背面）。又被告丙○○
    於同日檢察官偵查中復供述：我昨天下午有拿3 包海洛因及
    1 包安非他命給乙○○，除了昨天以外，拿給乙○○約有十
    幾次，安非他命比較少等語( 見偵字第7451號卷第7 頁) ；
    同日原審羈押審查庭訊問時亦供陳：我有給乙○○海洛因、
    安非他命等情( 原審羈押卷第4 、5 頁) 。雖被告丙○○嗣
    於原審及本院審理時改稱：我於96年8 月份發現乙○○施用
    毒品後，我就趕她出去，不准她過來找我，並把她所有的毒
    品藏起來，之後她經常要過來拿毒品，我都不願意拿給她，
    為了不再讓她吸食，所以後來警方在我家裡搜到毒品海洛因
    及甲基安非他命都是被告乙○○所有，並非我所有的云云。
    惟倘如被告丙○○所辯其上開毒品均為證人乙○○所有，則
    其又何需於第一次警詢時供稱上開毒品為「阿輝」所有？且
    於警詢、偵查及原審羈押審查庭中均坦承有交付證人乙○○
    海洛因及安非他命，苟非確有其事，被告丙○○當無虛構情
    節以入己罪之可能。又設若被告丙○○所辯其不讓乙○○施
    用毒品云云屬實，則其理應將扣案之毒品及器具丟棄才是，
    豈有甘冒風險將數量不少之毒品及器具置於家中之可能。被
    告丙○○事後於原審及本院審理時所辯，顯違常情，並無可
    信。
  (三)前開證人乙○○指訴多次向被告丙○○購買海洛因、甲基安
    非他命等情，核與被告丙○○前開供述多次交付海洛因、甲
    基安非他命予乙○○等情相符。此外，並有附件所示96年11
    月13日被告丙○○與證人乙○○電話監聽錄音內容可證，而
    該2 次電話通話內容確與附件所載內容相符，業經本院當庭
    勘驗屬實，有勘驗筆錄可憑( 本院卷第178 、179 頁) 。上
    開通話內容係指乙○○向被告丙○○購買四分之一錢價值5,
    000 元之海洛因，已經證人乙○○於警詢及偵查中陳述甚詳
     (如附件所載) 。被告丙○○於警詢、偵查、原審及本院98
    年7 月10日準備程序中，均坦承有以行動電話與證人乙○○
    為上開內容之通話，其於本院審理中否認有與乙○○為上開
    電話通話，辯稱：電話中的男聲，不是我的聲音，請求為聲
    紋比對之鑑定云云，惟被告丙○○既已坦承上開電話( 即附
    表編號5 所示行動電話) 為其所有，本院認其未能舉證證明
    該行動電話有交由他人使用之情形，則其所辯應係卸責之詞
    ，不足採信，亦無鑑定聲紋之必要。另證人乙○○於本院審
    理中改稱：我忘記是和誰通話了云云，應係事後迴護被告丙
    ○○之詞，亦無可取。另被告丙○○於警詢及偵查中雖辯稱
    ：我沒有跟乙○○收錢云云；惟倘如被告丙○○所述，其僅
    為無償交付，並無收受價金，則其與證人乙○○應無於通話
    中提及毒品價格之必要，且被告丙○○此部分之供詞與證人
    乙○○所證不符，故被告丙○○上開所辯，亦無可信。被告
    丙○○確有於96年11月13日販賣四分之一錢價值5,000 元之
    海洛因予乙○○，應可認定。
  (四)又證人乙○○於96年11月15日下午2 、3 時許，至被告丙○
    ○之魚塭旁鐵皮屋，向他拿半錢多的海洛因、一錢的安非他
    命，海洛因半錢為9,000 元，安非他命1 錢為5,000 元等情
    ，亦據證人乙○○於警詢中陳述甚明。警方於當日下午5 時
    許，前往被告丙○○魚塭旁鐵皮屋，當場扣得如附表所示之
    物，有內政部警政署保安警察隊第三總隊第二大隊之搜索、
    扣押筆錄、扣押物品清單、毒品初步檢驗報告單及照片各1
    份在卷可證；其中附表編號1 、2 、3 所示之物經鑑驗結果
    ，分別有海洛因、甲基安非他命成分反應( 詳如附表所載)
    ，而附表編號3 、4 所示電子磅秤( 經鑑定有甲基安非他命
    成分) 、空夾鏈袋均屬販賣毒品必備之物。被告丙○○辯稱
    電子磅秤是用來給魚下藥所需要使用的工具云云，亦無可信
    。被告確有於96年11月15日販賣海洛因及甲基安非他命予乙
    ○○應可認定。至於警卷所附96年11月15日13時11分12秒被
    告丙○○與證人乙○○之電話監聽譯文，據內政部警政署保
    安警察第三總隊第二大隊98年12月29日保三警貳刑字第0980
    007548號函稱：被告丙○○持用之0000000000監聽電話已執
    行現譯作業，故無錄製光碟，至於刑事警察局通訊監察中心
    之監聽錄音光碟備份，因已逾限無法提供等語，有該在卷足
    參( 本院卷第187 頁及背面) ，該部分既無監聽錄音光碟可
    供本院查證，爰不採為認定本案之證據。
  (五)被告丙○○雖於原審及本院供稱：我於96年8 月，在家裡發
    現乙○○藏在我的臥房的塑膠衣櫥裡面，乙○○也承認毒品
    是她的，之後我將毒品藏起來，為了不再讓她吸食，一部份
    甲基安非他命放在我對面的房間儲藏室內，另一包海洛因放
    在我臥房的抽屜，之後乙○○一直煩我要跟我拿毒品云云。
    惟證人乙○○於原審審理時證稱：我與丙○○是男女朋友，
    我們從民國70幾年交往到現在，我的毒品及施用的器具都放
    在我廣東路住處的一個行李袋裡面，丙○○到我家的時候有
    看到我那個行李袋的毒品，他是看我的情緒不穩定，胡言亂
    語，他認為我施用毒品已經太嚴重了，所以他96年11月初自
    己拿著我的住處鑰匙，到我的住處去翻，後來找出那1 袋放
    毒品的行李袋，所以他就把行李袋拿到他的住處藏起來，是
    為了不再讓我再施用毒品，我後來都去找丙○○向他要我的
    毒品，丙○○沒有販賣毒品給我云云。由上可知，證人乙○
    ○先係供稱毒品來源為被告丙○○，嗣又改稱上開毒品並非
    被告丙○○所有云云，其先後供述不一，其於原審及本院翻
    異之詞，核與其先前於警詢、偵查中之證詞及前開事證不符
    ，應係事後故意維護被告丙○○之詞，並無可採。且觀之證
    人乙○○所證，其與被告丙○○為交往二十幾年的男女朋友
    ，則其更無可能於警詢時故意設詞誣陷被告丙○○之可能；
    況依據被告丙○○所辯：係證人乙○○自行將毒品藏放在其
    臥房的塑膠衣櫥裡面云云；惟證人乙○○卻證述上開毒品係
    被告丙○○自行至證人乙○○住處內將毒品、工具帶回被告
    丙○○住處藏放；其2 人所述不符，顯無可信。
  (六)被告丙○○確有於96年11月13日、96年11月15日販賣毒品予
    乙○○，已甚明灼。被告丙○○除上開2 次販賣毒品犯行為
    外，前開證人乙○○於偵查中所述：跟丙○○拿海洛因過十
    幾次，安非他命3 、4 次云云，及被告丙○○於偵查中所供
    ：拿給乙○○之海洛因約有十幾次，安非他命比較少云云，
    查無其他佐證，且交易時地、價金、數量均不明確，尚難遽
    予認定。又被告丙○○販賣海洛因、甲基安非他命予乙○○
    時，乙○○並未立即給付價金，業據證人乙○○詳述如前，
    此外，並無其他證據可以證明被告丙○○業已取得乙○○所
    交付之價金，此部分應從有利於被告丙○○之認定，本院認
    證人乙○○尚未交付價金予被告丙○○，但被告丙○○尚未
    取得價金之事實，不影響被告丙○○販賣毒品犯行之認定。
    再者，海洛因、甲基安非他命均屬量少價昂之毒品，且販賣
    毒品之罪刑甚重，苟無利潤可圖，販毒者應無甘冒重刑而以
    身試法之可能。本件雖無證據足以證明被告丙○○取得海洛
    因、甲基安非他命之代價為何，惟衡諸常情，被告丙○○於
    買賣之間應有賺取差價以牟利之行為，應可認定。
  (七)綜上所述，被告丙○○所辯，均係飾卸之詞，一無可採。本
    件事證明確，被告丙○○犯行洵堪認定。
三、查海洛因、甲基安非他命分別屬毒品危害防制條例第2 條第
    2 項第1 、2 款規定之第一、二級毒品。核被告丙○○所為
    ，第1 次販賣毒品海洛因予乙○○部分係犯毒品危害防制條
    例第4 條第1 項之販賣第一級毒品罪，第2 次販賣毒品海洛
    因及甲基安非他命予乙○○部分係犯毒品危害防制條例第4
    條第1 項之販賣第一級毒品罪及同條第2 項之販賣第二級毒
    品罪。其持有第一、二級毒品之低度行為，應為其後販賣之
    高度行為所吸收，不另論罪。被告丙○○第2 次販賣毒品海
    洛因及甲基安非他命予乙○○，係以一販賣行為，同時觸犯
    上開二罪名，為想像競合犯，應依刑法第55條前段規定，從
    一重之販賣第一級毒品罪處斷。被告丙○○所犯上開販賣第
    一級毒品罪2 罪，犯意各別，行為互殊，應分論併罰。被告
    丙○○第1 次及第2 次販賣毒品之價格各僅為5,000 元及14
    ,000元，且其被查獲之毒品數量亦不多，此與販賣毒品之大
    中盤商等毒梟相比，惡性尚非甚重，情節尚輕，若處以販賣
    第一級毒品罪法定最輕刑本刑無期徒刑，依社會一般觀念有
    情輕法重之嫌，客觀上足以引起一般人之同情，其情狀堪可
    憫恕，爰均依刑法第59條規定減輕其刑。
四、不另為無罪諭知部分：
  (一)公訴意旨認被告丙○○於96年10月15日、96年10月30日及96
    年11月7 日分別販賣不詳毒品及第一級毒品海洛因予乙○○
    云云（見97年度蒞字第1574號補充理由書，原審卷(一)第179
    至182 頁）。
  (二)惟觀之上開起訴補充理由書所載，被告丙○○所販賣之毒品
    不詳種類、數量、價格均不詳，是其是否確有販賣毒品罪嫌
    ，已非無疑。且由附件所示之96年10月15日、96年10月30日
    、96年11月7 日之監聽譯文可知，被告丙○○與證人乙○○
    間並無就何時購買毒品及毒品種類、價金有何約定。而證人
    乙○○於警詢、偵查及原審並未證稱有於上開時間向丙○○
    購買何種類之毒品及其數量、價格。自難遽認被告丙○○確
    有如公訴意旨所指之販賣毒品犯行。
  (三)綜上所述，公訴意旨此部分販賣毒品犯行，既有合理懷疑存
    在，無法達到確信其為真實之程度，即不得為不利於被告丙
    ○○之認定。被告丙○○被訴此部分罪嫌尚屬不足，惟公訴
    意旨就此部分與前開論罪科刑部分，以集合犯之裁判上一罪
    關係起訴，爰不另為無罪之諭知，附此敘明。
五、被告丙○○犯罪事證明確，原審據以論處罪刑，固非無見。
    惟查：(一)附表編號4 所示行動電話( 含SIM 卡1 張) 係被告
    丙○○所有供第1 次販賣毒品海洛因予乙○○所用之物，原
    判決未諭知沒收，尚有未恰。(二)被告丙○○第1 、2 次販賣
    毒品之價金5,000 元及14,000元，無證據證明乙○○業已交
    付予被告丙○○，被告丙○○同意賒欠，尚無所得，原判決
    諭知沒收該5,000 元及14,000元，如全部或一部不能沒收時
    ，以其財產抵償之，顯有未合。被告丙○○上訴意旨否認犯
    罪，指摘原判決不當，雖無理由；惟原判決既有前開可議之
    處，自應由本院將原判決關於被告丙○○部分撤銷改判。爰
    審酌被告丙○○明知毒品危害人身健康，竟為牟求不法利益
    而販賣第一級毒品、第二級毒品，助長他人濫用毒品風氣，
    惟念其犯罪動機僅為貪圖小利，查獲之毒品海洛因、甲基安
    非他命數量非鉅，且無證據可證其因此獲有暴利等一切情狀
    ，分別量處如主文第2 項所示之刑，並定其應執行之刑，以
    示懲儆。扣案如附表編號5 所示行動電話1 支( 含SIM 卡1
    張) ，係被告丙○○所有，業據其供明，且為供第1 次販賣
    毒品海洛因聯絡所用之物，有該行動電話監聽內容足證，應
    依毒品危害防制條例第19條第1 項規定諭知沒收。被告丙○
    ○第2 次販賣毒品後旋即被查獲而扣案之附表編號1 、2 所
    示第一級毒品海洛因5 包及第二級毒品甲基安非他命7 包，
    應依同條例第18條第1 項前段規定宣告沒收並銷燬之，其外
    包裝因含有海洛因、甲基安非他命微量成分無法析離，應併
    予沒收並銷燬之；至鑑驗耗用之海洛因及甲基安非他命因已
    滅失，不另為沒收銷燬之諭知；另扣案之附表編號3 所示之
    電子磅秤2 台，為被告丙○○所有，且該電子磅秤2 台高雄
    醫學大學附設中和紀念醫院檢驗後，其上確有第二級毒品甲
    基安非他命之毒品反應，且無法析離，爰依毒品危害防制條
    例第19條第1 項規定諭知沒收並銷燬之；扣案如附表編號4
    所示之空夾鏈袋1 包，被告丙○○雖辯稱夾鏈袋係證人乙○
    ○所藏放在其住處內云云，惟所辯並無可採，已如前述，該
    空夾鏈袋應係被告丙○○所有預備供販賣毒品分裝之用，應
    依刑法第38條第1 項第2 款規定宣告沒收。另扣案被告丙○
    ○所有之行動電話1 支（門號為0000000000），因並無證據
    證明係供其販賣毒品所用，爰不予宣告沒收。
六、同案被告甲○○、乙○○部分，其2 人上訴後，於本院審理
    中撤回上訴，本院自不予論述。
據上論斷，應依刑事訴訟法第369 條第1 項前段、第364 條、第
299 條第1 項前段，毒品危害防制條例第4 條第1 項、第2 項、
第18條第1 項前段、第19條第1 項，刑法第11條、第55條、第59
條、第38條第1 項第2 款、第51條第5 款、第9 款，判決如主文
。
本案經檢察官方娜蓉到庭執行職務。
中    華    民    國    99    年    5     月    21    日
                  刑事第九庭    審判長法  官  莊秋桃
                                      法  官  田平安
                                      法  官  范惠瑩
以上正本證明與原本無異。
如不服本判決應於收受本判決後10日內向本院提出上訴書狀，其
未敘述上訴理由者，並得於提起上訴後10日內向本院補提理由書
狀（均須按他造當事人之人數附繕本）「切勿逕送上級法院」。
中    華    民    國    99    年    5     月    21    日
                                      書記官  戴育婷
附錄本判決論罪科刑法條：
毒品危害防制條例第4條第1項、第2項
製造、運輸、販賣第一級毒品者，處死刑或無期徒刑；處無期徒
刑者，得併科新臺幣1 千萬元以下罰金。
製造、運輸、販賣第二級毒品者，處無期徒刑或 7 年以上有期徒
刑，得併科新臺幣 7 百萬元以下罰金。
附表：
┌──┬──────────┬─────────────┐
│編號│查獲物品            │鑑定結果                  │
├──┼──────────┼─────────────┤
│1   │海洛因5包           │合計淨重45.07公克(空包裝總│
│    │                    │重3.41公克)，純度62.02％，│
│    │                    │純質淨重27.95公克。       │
│    │                    │法務部調查局96年12月17日調│
│    │                    │科壹字第09623083090 號鑑定│
│    │                    │書1 紙在卷可稽            │
│    │                    │（見96年度偵字第7452號卷第│
│    │                    │  246頁）                 │
├──┼──────────┼─────────────┤
│2   │甲基安非他命7包     │均有第二級毒品甲基安非他命│
│    │                    │成分反應。                │
│    │                    │高雄醫學大學附設中和紀念醫│
│    │                    │院97年4 月18日編號0000-000│
│    │                    │至0000-000檢驗報告7 張在卷│
│    │                    │可稽。                    │
│    │                    │（見原審卷(一)第123 至129 頁│
│    │                    │）                        │
├──┼──────────┼─────────────┤
│3   │電子磅秤2台         │均有第二級毒品甲基安非他命│
│    │                    │成分反應。                │
│    │                    │高雄醫學大學附設中和紀念醫│
│    │                    │院97年4 月18日編號0000-000│
│    │                    │至0000-000檢驗報告2 張在卷│
│    │                    │可稽。                    │
│    │                    │（見原審卷(一)第120 至121 頁│
│    │                    │）                        │
├──┼──────────┼─────────────┤
│4   │空夾鏈袋(未使用)1包 │                          │
├──┼──────────┼─────────────┤
│5   │行動電話1支         │                          │
│    │（門號為0000000000）│                          │
└──┴──────────┴─────────────┘
附件：丙○○監聽譯文
┌──────────────────┬─────────────┬────────┐
│       通訊監察譯文表之內容         │   與證人乙○○證述對照   │  卷 面 位 置   │
├──────────────────┼─────────────┼────────┤
│96年10月15日17時58分55秒：          │◎97/01/04警詢筆錄        │見內政部警政署保│
│乙○○：喂                          │問：妳和丙○○於96年10月15│安警察第三總隊第│
│丙○○：另外那個不好是嗎「意指毒品」│    日17時58分55秒由警方所│二大隊卷1 第16頁│
│乙○○：什麼東西                    │    制作之通訊監察譯文中，│、96年度偵字第74│
│丙○○：另外那個                    │    提及人家都拿半個半個一│52號卷第20及第36│
│乙○○：就是那天拿版子(樣品)給我嗎  │    千二千的，我還要跑去跟│0 頁、97年度訴字│
│丙○○：嗯                          │    你拿，丙○○回答你拿沒│第308號卷(一)第146│
│乙○○：那個有不夠還可以接受啦。你又│    沒關係，錢要拿給我，錢│至148頁及第199至│
│        沒有打電話給我              │    妳都不拿給我。妳做何解│202頁           │
│丙○○：妳昨天沒有在用。(施用)      │    釋？                  │                │
│乙○○：你沒有跟我講有              │答：就是我跟他要毒品，他有│                │
│丙○○：今天就有了                  │    拿給我，但沒給我拿錢。│                │
│乙○○：人家要了，你又不拿給我      │                          │                │
│丙○○：拿給你錢都不給我            │◎97/01/30偵訊筆錄        │                │
│乙○○：人家都拿(半個半)一斤、兩千的│問：96年10月15日17時58分55│                │
│        ，那我還要跑去跟你拿        │    秒你以0000000000打到佘│                │
│丙○○：你拿沒關係，錢要拿給我，錢都│    新泰的手機0000000000對│                │
│        不拿給我                    │    話中所講內容是指何意 (│                │
│乙○○：蠻貴的                      │    告以要旨並提示通訊監察│                │
│丙○○：什麼                        │    譯文內容)？           │                │
│乙○○：我跟人家拿人家才給我65      │答：因為我有毒品放在丙○○│                │
│丙○○：好的妳現在過來              │    那邊，丙○○不讓我吸食│                │
│乙○○：好                          │    。                    │                │
│                                    │                          │                │
│                                    │問：版子是何意？          │                │
│                                    │答：是海洛因，因為我有在吸│                │
│                                    │    海洛因，我要向他拿，他│                │
│                                    │    不讓我吸食，向別人拿我│                │
│                                    │    沒有錢。              │                │
│                                    │                          │                │
│                                    │◎97/04/25準備程序筆錄及97│                │
│                                    │  /05/20審判筆錄時，否認向│                │
│                                    │  丙○○買毒品及幫他販賣毒│                │
│                                    │  品                      │                │
├──────────────────┼─────────────┼────────┤
│96年10月30日12時06分41秒：          │◎96/11/16警詢筆錄        │見內政部警政署保│
│乙○○：我過去                      │1.從丙○○行動電話撥到我 (│安警察第三總隊第│
│丙○○：嗯                          │  乙○○) 的行動電話      │二大隊卷1 第9 頁│
│乙○○：(漂亮的妹妹)(指毒品)        │2.漂亮的妹妹是指海洛因的純│背面及第16頁、97│
│丙○○：我弄好要出去了，妳看要在哪裡│  度純不純                │年度訴字第308 號│
│        啦                          │3.土地公是指六塊厝快速道路│卷(一)第146 至148 │
│乙○○：在那個                      │  那裡                    │頁及第19 9 至202│
│丙○○：我們的事情都不用辦了        │                          │頁              │
│乙○○：在「土地公」那好了。 (交貨地│◎97/01/04警詢筆錄        │                │
│        點)                         │問：警方監察譯文中於96年10│                │
│丙○○：要多久                      │    月30日12時06分41秒中提│                │
│乙○○：兩個嗎                      │    及妳說：「漂亮的美眉」│                │
│丙○○：要多久                      │    ，丙○○說「我都弄好了│                │
│乙○○：現在出門的，15分鐘到那裡就可│    ，現在我要出去了，妳看│                │
│        以嗎                        │    要在哪裡等啦」，妳回答│                │
│丙○○：什麼15分鐘，我繞過去也不用15│    在土地公那裡好了，然後│                │
│        分鐘                        │    約在15分鐘見面是何意思│                │
│乙○○：你那邊比較近，我這邊比較遠，│    ？                    │                │
│        還要去跟人家拿錢            │答：我要跟丙○○拿海洛因，│                │
│丙○○：好啦好啦快點                │    但到那裡他沒等我就走了│                │
│                                    │    。                    │                │
│96年10月30日16時15分07秒：          │                          │                │
│乙○○：喂                          │問：警方監察譯文中於96年10│                │
│丙○○：嗯                          │    月30日16時15分07秒中提│                │
│乙○○：你在溜狗呀(地點)，我在等要拿│    及「你說你在溜狗呀，我│                │
│        漂亮的那個                  │    在等要拿漂亮的那個」，│                │
│丙○○：好啦                        │    丙○○說：「好啦」，妳│                │
│乙○○：等他錢                      │    說「等他錢」是何意思？│                │
│                                    │答：我在等別人拿錢給我，然│                │
│96年10月30日17時13分15秒：          │    後要去跟他拿海洛因。我│                │
│丙○○：喂                          │    忘記了。              │                │
│乙○○：喂你再弄一個(漂亮的妹妹)，再│                          │                │
│        來個半半                    │◎97/04/25準備程序筆錄及97│                │
│丙○○：什麼                        │  /05/20審判筆錄時，否認向│                │
│乙○○：都是漂亮的                  │  丙○○買毒品及幫他販賣毒│                │
│丙○○：喂                          │  品                      │                │
│乙○○：你聽的懂嗎，都是要漂亮的    │                          │                │
│丙○○：我聽不清楚                  │                          │                │
│乙○○：我跟你講等於(半半加一個半)  │                          │                │
│丙○○：嗯好啦                      │                          │                │
│乙○○：一人一半路                  │                          │                │
├──────────────────┼─────────────┼────────┤
│96年11月07日17時44分08秒：          │ ◎97/01/04警詢筆錄       │見內政部警政署保│
│丙○○：噯                          │問：警方監察譯文中於96年11│安警察第三總隊第│
│乙○○：這樣子好的一人一半路        │    月07日17時44分08秒中由│二大隊卷1 第16頁│
│丙○○：現在我在忙呢                │    警方執行通訊監察丙○○│背面、97年度訴字│
│乙○○：什麼時候忙完                │    的行動電話指出：妳說還│第308 號卷(一)第  │
│丙○○：餵狗，弄弄這個又弄弄那個    │    沒有跟他們收錢，然後他│146 至148 頁及第│
│乙○○：我的意思你弄完之後，乾脆丟兩│    們一直打電話說要拿東西│199 至202 頁    │
│        個原的                      │    ，是何意思？又說：那你│                │
│丙○○：沒有了，只剩一個            │    拿給我然後拿給他們，拿│                │
│乙○○：剩一個原的                  │    錢給我的時候，我再叫你│                │
│丙○○：嗯                          │    過來拿錢，是何意思？佘│                │
│乙○○：(粉的)兩個然後              │    新泰說：妳過來拿不是一│                │
│丙○○：嗯                          │    樣嗎，是何意思？      │                │
│乙○○：坐發呆，還沒有去跟他們收錢，│答：人家欠我的錢，我要去跟│                │
│        然後他們一直打電話要拿東西，│    他們收錢。拿東西是指拿│                │
│        我都還沒過去                │    毒品。是指我要跟丙○○│                │
│丙○○：妳要去呀，妳這樣弄愈多      │    拿毒品然後拿給別人，就│                │
│乙○○：不是呀，他們都在找我，我要過│    是說等我跟人收到錢之後│                │
│        去你那裡，一個已經在(師姑寮)│    ，我再還錢給丙○○。是│                │
│        廟等                        │    丙○○叫我過去拿錢。  │                │
│丙○○：嗯                          │                          │                │
│乙○○：我想說，那你拿給我，然後拿給│◎97/04/25準備程序筆錄及97│                │
│        他們，拿錢給我的時候，我再打│  /05/20審判筆錄時，否認向│                │
│        電話叫你過來拿錢            │  丙○○買毒品及幫他販賣毒│                │
│丙○○：妳過來拿不是一樣嗎          │  品                      │                │
│乙○○：不想出門呀                  │                          │                │
│丙○○：不想出門就不要出來呀        │                          │                │
│乙○○：不是我昨天吃的藥包          │                          │                │
│                                    │                          │                │
│96年11月07日18時26分44秒：          │                          │                │
│乙○○：喂我在(土地公廟)這邊呢      │                          │                │
│丙○○：嗯                          │                          │                │
│乙○○：啊                          │                          │                │
│丙○○：我到了                      │                          │                │
│乙○○：喔                          │                          │                │
├──────────────────┼─────────────┼────────┤
│96年11月13日17時53分47秒：          │◎96/11/16警詢筆錄        │見內政部警政署保│
│丙○○：喂                          │問：警方人員依據通訊監察譯│安警察第三總隊第│
│乙○○：喂                          │    文內容於96年11月13日17│二大隊卷1 第10及│
│丙○○：嗯                          │    時38分05秒，從你的行動│第16頁背面至17頁│
│乙○○：我跟你講喔(兩個兩個)半半    │    電話0000000000撥出到佘│、96年度偵字第74│
│丙○○：我現在在忙，妳過來啦        │    新泰行動電話號碼091590│52號卷第303 頁  │
│乙○○：喔喔我過去了                │    0453指出：比較貴現在比│                │
│                                    │    較貴是何意思？是否與警│                │
│96年11月13日17時38分05秒：          │    方所製作通訊監察記載內│                │
│乙○○：喂                          │    容相符？              │                │
│丙○○：喂                          │答：是指海洛因的價錢比較貴│                │
│乙○○：一樣是不是                  │    了。內容相符。        │                │
│丙○○：我拿的我怎麼知道有沒有一樣  │                          │                │
│乙○○：一樣的錢                    │◎97/01/04警詢筆錄        │                │
│丙○○：比較貴現在比較貴啦          │問：警方監察譯文中於96年11│                │
│乙○○：對呀漂亮的                  │    月13日17時38分05秒中由│                │
│丙○○：一樣的價錢沒有漂亮的        │    警方執行通訊監察丙○○│                │
│乙○○：哦哦一樣                    │    的行動電話指出：妳說一│                │
│                                    │    樣是不是？丙○○說：我│                │
│                                    │    拿的我怎麼知道有沒有一│                │
│                                    │    樣。妳說：一樣的錢。佘│                │
│                                    │    新泰說：比較貴現在比較│                │
│                                    │    貴。妳說：對呀漂亮的。│                │
│                                    │    丙○○說：一樣的錢沒有│                │
│                                    │    漂亮的。妳說：一樣哦。│                │
│                                    │    你作何解釋？          │                │
│                                    │答：我是說我要跟丙○○拿毒│                │
│                                    │    品，他說現在比較貴了，│                │
│                                    │    一樣的價錢沒有好的原的│                │
│                                    │    海洛因毒品，我說一樣哦│                │
│                                    │    是指我跟他要拿一樣的四│                │
│                                    │    分之一錢的海洛因毒品。│                │
│                                    │                          │                │
│                                    │◎97/01/04偵訊筆錄        │                │
│                                    │問：何時地向丙○○拿過多少│                │
│                                    │    錢的毒品，在何處交給妳│                │
│                                    │    ？                    │                │
│                                    │答：96年9 月份開始到到11月│                │
│                                    │    15日，前後大約6 次，到│                │
│                                    │    大洲他的魚池，向他拿海│                │
│                                    │    洛因，拿四分之一錢價值│                │
│                                    │    五千元的海洛因。      │                │
└──────────────────┴─────────────┴────────┘

司法院資訊處製作；財團法人民間司法改革基金會備份。
